臺灣高雄地方法院刑事判決　　　　　　　 94年度易字第979號
公　訴　人　臺灣高雄地方法院檢察署檢察官
被　　　告　丁○○
選任辯護人　王叡齡律師
　　　　　　陳建誌律師
上列被告因贓物案件，經檢察官提起公訴（94年度偵字第3851號）
，本院判決如下：
    主  文
丁○○常業贓物，處有期徒刑壹年。
    事  實
一、丁○○在高雄縣鳥松鄉○○村○○路52之2 號經營「冠泰機
    車行」，基於故買贓物之犯意，自民國93年8 月1 日起至93
    年9 月28日止，明知如附表所示機車係甲○○、乙○○所竊
    取而來之贓物，竟仍以其所有之行動電話0000000000號、
    0000000000號為聯絡工具，詢問甲○○有無其所需要之機車
    款式，如甲○○、乙○○已竊取得手即販賣予黃建源，或甲○○、乙○○將竊取得手之機車由甲○○詢問丁○○有無需
    要，丁○○則視每部機車狀況好壞，以每次新臺幣（下同）
    2,500 元、3,000 元、5,000 元不等之價格收購，並以為甲○○修理機車之方式抵償價金。丁○○收購機車後變賣圖利
    ，且以之為業恃以為生。嗣於94年1 月14日14時30分許，為
    警持搜索票前往高雄市○○區○○街58巷1 號地下室，查獲
    甲○○、乙○○所犯竊盜案件，始循線查知上情。
二、案經高雄市政府警察局三民第一分局移送臺灣高雄地方法院
    檢察署檢察官偵查起訴。
    理  由
一、證據能力方面：
  (一)甲○○於警詢中之陳述與本院審理時之證述不符之處有證據
    能力：
  1.按被告以外之人（包括證人、鑑定人、告訴人、被害人及共
    同被告等）於檢察事務官、司法警察官或司法警察調查中所
    為之陳述，與審判中不符時，其先前之陳述具有較可信之特
    別情況，且為證明犯罪事實存否所必要者，得為證據，刑事
    訴訟法第159 條之2 定有明文。所謂「前後陳述不符」之要
    件，應就前後階段之陳述進行整體判斷，以決定其間是否具
    有實質性差異，惟無須針對全部陳述作比較，陳述之一部分
    有不符，亦屬之。而所謂「較可信之特別情況」之情形，亦
    應就前後陳述時之各種外部情況進行比較，以資決定何者外
    部情況具有可信性。若陳述係在特別可信之情況下所為，則
    虛偽陳述之危險性即不高，雖係審判外陳述，或未經被告反
    對詰問，仍得承認其有證據能力。
  2.甲○○於警詢中陳稱：我都用我本人行動電話0000000000號
    打給0000000000號丁○○的行動電話，大約有打給丁○○40
    至50次左右，但如果丁○○需要機車時，則另以0000000000
    號行動電話打給我的0000000000號行動電話，次數約10幾次
    左右。然其於本院審理時卻結證稱：一剛開始是被告主動詢
    問我這邊有無車子，等我偷到機車之後，我詢問被告有無需
    要。其於警詢中及法院審理時對於如何與被告聯絡買賣贓車
    之供述已有前後陳述不符之情形，本院審酌證人甲○○於警
    詢陳述時距事發時間較相近，記憶較為清晰，且當時被告並
    未在場，證人直接面對警員詢問時陳述較為坦然，不致因對
    被告有所顧忌，其於警詢中所為之陳述，客觀上應具有較可
    信之特別情況，且亦為證明犯罪事實存否所必要，依上揭規
    定，其於警詢中之證言自有證據能力。
  (二)甲○○、乙○○於偵訊中之證述有證據能力：
    按被告以外之人於偵查中向檢察官所為陳述，除顯有不可信
    之情況者外，得為證據，同法第159 條之1 第2 項定有明文
    。偵查中對被告以外之人所為之偵查筆錄，或被告以外之人
    向檢察官所提之書面陳述，性質上均屬傳聞證據。惟現階段
    刑事訴訟法規定檢察官代表國家偵查犯罪、實施公訴，依法
    其有訊問被告、證人及鑑定人之權，證人、鑑定人且須具結
    ，而實務運作時，檢察官偵查中向被告以外之人所取得之陳
    述，原則上均能遵守法律規定，不致違法取供，其可信度極
    高。本件證人甲○○、乙○○於檢察官偵查中所為之證述，
    其未曾提及檢察官在偵查時有不法取供之情形，亦無顯不可
    信之情況，依上說明，渠等於偵查中之證言自均具有證據能
    力。
  (三)銷貨帳（下稱帳冊）有證據能力：
    按被告以外之人（包括證人、鑑定人、告訴人、被害人及共
    同被告等）於審判外之陳述雖不符刑事訴訟法第159 條之1
    至之4 等4 條之規定，而經當事人於審判程序同意作為證據
    ，法院審酌該言詞陳述或書面陳述作成時之情況，認為適當
    者，亦得為證據；當事人、代理人或辯護人於法院調查證據
    時，知有刑事訴訟法第159 條第1 項不得為證據之情形，而
    未於言詞辯論終結前聲明異議者，視為有前項之同意，同法
    第159 條之5 定有明文。本件認定事實所引用之銷貨帳，業
    經當事人於準備程序同意作為證據，本院審理時予以提示並
    告以要旨，且經檢察官、辯護人及被告表示意見，當事人及
    辯護人已知下列證據資料乃傳聞證據，且均未於言詞辯論終
    結前聲明異議，依上開規定，自具有證據能力。
二、訊據被告矢口否認有何常業故買贓物犯行，辯稱：我從來沒
    有向甲○○、乙○○買過贓車，甲○○僅有牽機車來找我調
    整機車、修換零件云云。辯護人則以：本件並無被害人及扣
    案贓物，僅憑證人甲○○之證詞，就認定帳冊上寫的「太」
    字是被告。帳冊上尚有「元」、「邱」之男子，甲○○卻稱
    不知與渠等如何聯絡，足證甲○○為袒護其朋友，而佯稱是
    將贓物賣給被告。證人甲○○表示將修車之費用扣抵贓車款
    ，惟證人從何處找來如此大量需要大修的機車，也有疑問。
    證人乙○○表示有時當天就已經拿到贓車款有時隔了好幾天
    ，此點與甲○○所言交付之錢的時點不一致，被告究竟是否
    有向甲○○故買贓物，顯有疑問。況甲○○所賣之價額為
    3,000 元以上，若要以修理費抵故買贓物之費用，甲○○何
    來如此大量需要大修的機車。且被告做小本生意，何以要讓
    甲○○積欠機車費，再讓甲○○偷竊機車抵償，與常情不符
    。況被告要賣贓車必須要有可擺放大批機車之車行，或是具
    有合法證件，被告以一人之力無法完成，且被告在短時間內
    也無法銷贓。又乙○○證稱未曾聽見甲○○當面予被告洽談
    買受贓車事宜，亦未曾聽見甲○○向其明講要將機車賣給被
    告，甲○○是否有將機車賣給被告，實有疑問等語，資為被
    告辯護。
三、經查：
  (一)證人甲○○與乙○○所竊得之機車中，證人甲○○將起訴書
    附表中之15部賣與被告，其中3 部之交易係與乙○○一同前
    往一情，業據證人甲○○、乙○○於偵查中及本院審理時證
    述綦詳，且有帳冊1 份附卷可稽。證人甲○○於本院審理時
    證稱：15部車子是我與乙○○去偷的，也有與乙○○一起去
    仁美賣。帳冊裡記載的「太」就是指被告。被告機車店對面
    有一間大工廠，旁邊有一間不知名之超商。我與乙○○一起
    去。有時候我載他，有時候他載我。但乙○○沒有到被告機
    車行，都在超商等我（見本院94年9 月6 日審理筆錄），並
    於偵查中證稱：帳冊上綽號「太」是丁○○，賣給被告奔馳
    及GOING 機車等語（見94年度偵字第3851號卷94年3 月11日
    、94年5 月26日偵訊筆錄），及於警詢中陳稱：我都用我本
    人行動電話0000000000號打0000000000號給丁○○，大約有
    打給丁○○40至50次左右，但如果丁○○需要機車時，則另
    以0000000000號行動電話打給我的0000000000號行動電話，
    次數約10幾次左右等語（見94年1 月27日警詢筆錄）。及證
    人乙○○於本院審理時結稱：我與甲○○有偷過40至50部機
    車。騎去被告家裡之前，甲○○有跟我提到該車子等一下是
    要騎去賣給被告的。甲○○交車給被告時，我知道是要將贓
    車賣給被告，我跟甲○○一起去賣贓車給被告大概3 次，交
    車的時候我在超商等他等語（見本院94年9 月6 日審理筆錄
    ）、及於偵查中證稱：我都是跟甲○○一起過去交車子給丁○○（見上開偵查卷94年3 月11日偵訊筆錄）明確。核證人
    甲○○與乙○○上開所證情節大致相符，且被告亦於本院審
    理時供承上開0000000000號行動電話為其所有，而其所開設
    之車行旁邊有紅葉超商，對面有工廠無誤。又證人甲○○所
    言如非實情，證人甲○○豈會於警詢、何以能對於被告之電
    話、販賣機車之聯絡方式、地點、次數於警詢、偵查及本院
    審理時迭次供承上情之理？是證人甲○○與證人乙○○確有
    連續將偷得之機車賣給被告等情，堪認屬實。
  (二)被告於買受上開機車之際，已知證人甲○○所出售交付給被
    告之機車為贓車一節，亦據證人甲○○證稱：起先剛開始交
    易之初，被告看過我牽那麼多車子給他修理，被告詢問我有
    無偷車，我回答有，等我偷到機車之後，我詢問被告有無需
    要，後來我們有達成默契。我與乙○○將車子拿去給被告時
    ，沒有提示、交付行車執照或是來源如出廠證明，被告知道
    我賣給他的是贓車，所以他都沒有跟我索取行車執照來源等
    語（見本院94年10月11日審判筆錄），及證人乙○○證稱：
    我跟甲○○偷的機車，沒有偷到行照、來源。騎機車去給被
    告時沒有交付行照等給被告等語（見本院94年9 月6 日審理
    筆錄）綦詳。足見上開交付被告之機車，因係甲○○、乙○○所竊取得來，是以將機車賣給被告時，並未一併交付車籍
    資料。而車輛買賣時，出賣人應提出原始出廠證、牌照登記
    申請書、行車執照等車籍資料或讓渡契約書等，以證明車輛
    之正當來源，此為一般合法買賣之常情，被告既然開設機車
    行，時常經手機車買賣，對於出賣人應提出上開證明文件，
    應知之甚明。買賣機車時如為沒有行車執照等文件之來源不
    明機車，任何人必知上開機車實為贓物。惟被告連續收購甲○○、乙○○所行竊而來且無證明文件之機車，亦未要求提
    供車籍等相關資料，顯然被告明知其向甲○○、乙○○所購
    買之機車係屬贓車無疑。
  (三)況被告向甲○○買受贓車時，甲○○將其所賣出之機車型號
    、價格及日期均製有紀錄，此有證人甲○○製作之帳冊影本
    1 份可稽。關於帳冊內所記載販賣贓車給被告，據證人甲○○於本院審理時證稱：起訴書附表94年8 月1 日至94年9 月
    28日最後1 筆就是我賣給被告贓車的時間。帳冊內購貨人欄
    位寫「太」代表被告，表示將贓車賣給被告。帳冊上100 （
    即數量欄）代表C.C 數，總值欄位代表我所得到的錢。帳冊
    所打勾的中間折扣欄寫「元、邱」等人是跟我牽車過去給被
    告的人。帳冊中小計的部分例如Going 車子是我分得的價款
    1,500 元、邱拆帳1,500 元，加起來車子賣得3,000 元。從
    帳冊中邱、元等拆帳部分加上小計分得的錢就是該車子賣得
    的價款等語（見本院94年9 月6 日審理筆錄）明確，自上開
    帳冊觀之，於93年8 月1 日、93年8 月3 日、93年8 月10日
    、93年8 月11日、93年8 月16日記載於單價欄記載之數字等
    於為小計欄加計總值欄之總和，於93年8 月20日、93年8 月
    25 日 、93年9 月14日、93年9 月20日、93年9 月24日、93
    年9 月25日、93年9 月26日、93年9 月28日記載於單價欄記
    載之數字等於帳頁欄加計總值欄之總和，93年9 月6 日、93
    年9 月7 日因折扣欄為空白，故總值欄即等於單價欄所記載
    之數字，是以證人甲○○向被告販賣機車係以如單價攔內所
    記載之金額賣出，應屬無誤。再佐以甲○○於93年9 月25
    日、同年月26日、同年月28日賣得之款項，係與乙○○朋分
    ，此亦據證人甲○○於本院結稱：因為我有請被告修理機車
    及直接賣贓車給被告，與被告之交易是以做帳扣抵，沒有直
    接付款。我今天牽1 台車子給他，明天牽1 台車子給他修理
    這樣扣抵，我說修理多少再從那邊（賣得贓車款）扣除。我
    拿自己的錢分給乙○○，乙○○分到1 部500 元至1,000 元
    等語（見本院94年9 月6 日審理筆錄）及證人乙○○於本院
    審理時證稱：牽車過去給被告之當天或是隔了好幾天會拿到
    錢，甲○○有提到這個錢就是賣給被告車子的錢。如果賣輕
    機車每人分1,000 元，重機車每人分得2,000 元到2,500 元
    ，偷到機車由證人甲○○處理，甲○○拿給我錢，分得數額
    約2,000 至3, 000元等語（見本院94年9 月6 日審理筆錄）
    綦詳。證人甲○○證稱其賣給被告之機車款式為奔馳及
    GOING 2 種，前已敘及，參諸上開帳冊於9 月25日、26日、
    28日之折扣欄內均記載與證人甲○○共同牽車給被告之人為
    「黑人」，而證人乙○○之綽號即為「黑人」，此有警員填
    載在警詢筆錄綽號欄之警詢筆錄在卷可稽，且證人甲○○於
    帳頁欄內分別記載1,000 、1,000 、2,000 之數字（代表「
    黑人」分得之金額），上開數字與總值欄記載1,500 、2,00
    0 、3,000 之數字加計，即等於單價記載2,500 、3,000 、
    5,000 之數字無誤，核與證人乙○○證稱：其曾與證人甲○○一起去賣給被告3 次，並獲得報酬等語屬實。至上開帳冊
    之記載雖與證人乙○○所言分得之金額不符，惟事隔經年，
    縱使證人乙○○對其取得之贓款所言前後不符，亦不能因此
    即認為證人之證詞均不可信。是證人甲○○於帳冊內單價欄
    記載之數字即為證人甲○○將機車售予被告之價額，且確有
    將賣得價金與乙○○朋分無訛。而證人甲○○製作上開帳冊
    之時，僅係供為自己作帳所用，當不至於設想今後會發生此
    案而故意製作不實之記錄，且上開帳冊係證人甲○○因涉犯
    竊盜案件為警查獲時所搜索扣得，其於帳冊做成之際應無栽
    贓被告之意，是該帳冊並非無中生有，其可信性甚高，應屬
    無疑。另被告確有收購甲○○、乙○○所竊取之機車，已如
    前述，證人甲○○復證稱：我賣給被告的贓車都顯然低於市
    價，落差1 萬多等語。衡情被告如非知悉證人甲○○所販售
    之機車為贓車，何以對於證人甲○○所販賣之機車價格與市
    價顯不相當，絲毫不起疑心？是被告確屬知贓而故買，至為
    灼然。
  (四)甲○○、乙○○於警詢、偵查及於本院審理時，對於確有將
    贓車賣給被告一情，其證述均大致相符。而甲○○與乙○○
    因竊取機車之犯行，於本院以94年度易字第369 號審理時均
    坦承犯行，且經本院分別量處甲○○有期徒刑2 年2 月、乙○○有期徒刑2 年4 月，並上訴於臺灣高等法院高雄分院，
    此有臺灣高等法院前案紀錄表及上開判決1 份附卷可佐，甲○○與乙○○既已於其自身竊盜案件中坦承犯行表示願受法
    律制裁，自無誣指被告故買贓物之必要，且參諸甲○○與乙○○與被告之間並無金錢糾紛或怨隙，此亦據被告、甲○○
    與乙○○於本院審理時證述明確，自無一致設詞誣指被告之
    可能。彼等指證，自屬可信。
  (五)至被告辯稱甲○○所牽去伊機車行的機車均是要給伊調整，
    不是修理云云。惟被告既有向證人甲○○、乙○○購買贓車
    ，已如前述，其是否幫證人甲○○整修機車，與其故買贓物
    之行為僅是買受後債權債務相抵之問題，對於本院之認定不
    生影響。被告另辯稱帳冊上尚有「元」、「邱」之男子，甲○○卻稱不知與渠等如何聯絡，足證甲○○為袒護其朋友，
    而佯稱是將贓物賣給被告云云，惟甲○○與乙○○將竊取之
    機車販賣予被告，被告明知為贓物仍為購買，業經本院認定
    如前，至於甲○○製作之帳冊中，是否有除被告以外收購贓
    車之人，並非本案所應審酌之事項，故不能僅因甲○○另可
    能販賣機車與他人，即遽認其所述販賣機車予被告之部分不
    足採信。另被告辯稱警方並未扣得贓車，且甲○○牽數量多
    達15台之車子來，無法在短時間賣出云云。惟贓車上之車牌
    及引擎殼卸下，再換裝成合法購得、未報失竊之車牌及引擎
    殼，即以俗稱「借屍還魂」之方式將贓車車牌及引擎殼拆換
    ，極易使偵查犯罪機關無從查緝，俾利銷贓之犯罪模式屢見
    不鮮，自不能因為未於被告之處所查獲贓車而為對被告有利
    之認定。
  (六)另車號VUS862號機車，並非證人甲○○及乙○○賣給被告之
    贓車，此據證人甲○○於本院審理時證述在卷，且亦無證據
    證明該車係屬贓物。另證人甲○○雖於警詢時陳稱其將贓車
    40 幾 部賣給被告，然卻又於本院審理時證稱只有賣機車15
    台給被告，應依「罪疑惟輕」之原則，從有利被告之認定僅
    販賣15台機車給被告。
  (七)綜上所述，被告所為之辯解應不足採信，本件事證明確，被
    告犯行堪以認定，應予依法論科。
四、按刑法上所謂常業犯，係指有賴某種犯罪為業之意思而反覆
    以同種類行為為目的之社會活動之職業性犯罪而言，至於犯
    罪所得之多寡或盈虧、經營時日之長短、是否恃此犯罪為唯
    一之謀生職業，均非所問，縱令兼有其他職業，仍無礙於常
    業犯罪之成立。查被告需要贓車時，有主動打電話詢問甲○○有沒有車，已據證人甲○○於警詢時證述綦詳，且被告接
    連向有多次竊盜犯行之甲○○、乙○○處購得贓物機車15部
    ，依其從事之職業、故買贓物之對象、數量、價錢，顯然其
    有以故買贓物為業之反覆同種類犯罪行為至明。
五、核被告丁○○所為，係犯刑法第350 條常業贓物罪。公訴意
    旨雖起訴被告係涉犯刑法第56條、第349 條第2 項之連續故
    買贓物罪，唯公訴人於本院審理中已變更起訴法條，本院自
    不再變更，併此敘明。爰審酌被告為圖厚利收購贓車，使被
    害人覓車不易，所生損害甚鉅，所為破壞社會經濟秩序與治
    安，並助長竊風，惡性匪淺，犯後又飾詞圖卸、不思悔悟等
    一切情狀，量處如主文所示之刑，以資懲儆。
據上論斷，應依刑事訴訟法第299 條第1 項前段、刑法第350 條
，罰金罰鍰提高標準條例第1條前段，判決如主文。
本案經檢察官丙○○到庭執行職務。
中　　華　　民　　國　　94　　年　　10　　月　　25　　日
                  鳳山刑事第1 庭審判長法　官  陳志銘
                                      法  官  林永村
                                      法  官  林芳華
以上正本證明與原本無異。
如不服本判決，應於判決送達後10日內，向本院提出上訴狀。
中　　華　　民　　國　　94　　年　　10　　月　　26　　日
                                     書記官  賴佳慧
附錄本案論罪科刑法條全文
刑法第350條
以犯前條之罪為常業者，處6 月以上5 年以下有期徒刑，得併科
3,000元以下罰金。
附表
┌───────┬─────┬────────┬───┐
│日期          │型號      │cc數            │編號  │
├───────┼─────┼────────┼───┤
│93年8月1日    │奔馳      │125             │1     │
├───────┼─────┼────────┼───┤
│93年8月3日    │奔馳      │125             │2     │
├───────┼─────┼────────┼───┤
│93年8月10日   │奔馳      │125             │3     │
├───────┼─────┼────────┼───┤
│93年8月11日   │奔馳      │125             │4     │
├───────┼─────┼────────┼───┤
│93年8月16日   │GOING     │100             │5     │
├───────┼─────┼────────┼───┤
│93年8月20日   │GOING     │100             │6     │
├───────┼─────┼────────┼───┤
│93年8月25日   │奔馳      │125             │7     │
├───────┼─────┼────────┼───┤
│93年9月6日    │奔馳      │125             │8     │
├───────┼─────┼────────┼───┤
│93年9月7日    │奔馳      │125             │9     │
├───────┼─────┼────────┼───┤
│93年9月14日   │奔馳      │125             │10    │
├───────┼─────┼────────┼───┤
│93年9月20日   │GOING     │100             │11    │
├───────┼─────┼────────┼───┤
│93年9月24日   │GOING     │100             │12    │
├───────┼─────┼────────┼───┤
│93年9月25日   │GOING     │100             │13    │
├───────┼─────┼────────┼───┤
│93年9月26日   │GOING     │100             │14    │
├───────┼─────┼────────┼───┤
│93年9月28日   │奔馳      │125             │15    │
└───────┴─────┴────────┴───┘
